臺灣嘉義地方法院刑事判決　　　　　　　　　　　　八十九年度易字第一九八號
　　公　訴　人　臺灣嘉義地方法院檢察署檢察官
　　被　　　告　張紹堂
　　　　　　　　即乙○○
　　選任辯護人　汪玉蓮
　　　　　　　　楊瓊雅
右列被告因妨害自由案件，經檢察官提起公訴 (八十九年度偵字第六二一號），本
院判決如左：
    主  文
張紹堂共同連續以脅迫妨害人行使權利者，處有期徒刑捌月，緩刑貳年。
    事  實
一、張紹堂於係民國（下同）八十九年六月二十二日接任嘉義縣大林鎮湖北里反對興
    建民營焚化爐自救會之會長，竟基於妨害他人行使權利之概括犯意，先後於八十
    九年七月十七日上午九時至十二時與同年八月二十九日上午九時至十二時，於義
    縣大林鎮湖北里民營焚化爐興建廠商采利環工股份有限公司（以下稱采利公司）
    之施工機具欲進入工地施工之際，分別率領不詳年籍之群眾聚集在進入焚化爐預
    定地必經之嘉義縣大林鎮排路里與湖北里連絡產業道路早知橋橋頭處，以人群脅
    迫方式，阻擋采利公司之人員將施工機具運入工地內施工，致采利公司無法繼續
    興建焚化爐。
二、案經嘉義縣警察局民雄分局報請臺灣嘉義地方法院檢察署檢察官偵查起訴。
    理  由
一、訊據被告，堅決否認有何犯行，並以：其係自救會會長，但未率領群眾阻擋采利
    公司機具進場，該公司未經准許復工，即自行復工，係理性抗爭，采利公司負責
    人丙○○自行離去云云置辯。
二、惟查：
  （一）右揭事實業據丙○○指述綦詳，證人甲○○亦證稱印象中於抗爭中被告均有
        到場處理，復有被告張紹堂率同群眾在現場道路上抗爭，阻止采利公司載運
        施工機具進入工地施工之照片多幀在卷可稽，足見當時被告確有在場參與阻
        擋采利公司施工機具之行為。
  （二）采利公司先後二次耗費龐大人力物力動員施工機具欲進入工地施工，若非被
        告張紹堂率眾在道路上阻擋，致機具無法通過人群而被迫退回，采利公司施
        工機具豈會自行離開而徒浪費眾多人力物力之理！所辯係告訴人自行離去，
        係諉卸之詞，不足採信。
  （三）又因被告張紹堂率眾在道路上阻擋，造成采利公司所僱請之施工機具駕駛，
  心理上遭受到脅迫，唯恐若強行通過人群所佔據道路，必會造成人員傷亡或
        遭到群眾圍毆等情，此為目前社會上常見之現象，致使施工機具車隊不敢貿
        然前進，無功而返，豈僅理性抗爭、廠商自行離去之詞而免責。
  （四）一個法治之社會，不但人民應守法，政府亦應依法行政，政府一切施政作為
        ，須有法令依據，否則不得課人民以義務；本件工程於八十八年簽約，廠商
        已取得縣政府核發之設置許可及建築使用執照，進行中因傾倒廢棄物等，被
        要求暫緩施工，於廢棄物清除後再行施工，並非被勒令停工，廢棄物亦已清
        除，且僅需報備，不需另行核發清除證明或核發准予繼續施工之證明，即可
        繼續施工，而廠商召開協調會，居民拒絕參加而未果等情，業據大林鎮公所
        職員甲○○證述明確，並有嘉義縣政府九十一年一月三十一日函在卷可按。
        雙方訂約後，契約雙方均受契約拘束，其他機關之建議，僅係參考之性質，
        並無拘束力，廠商依法申請許可，核發許可之證明文件及建築使用執照後，
        自可依法進行施工，亦即采利公司應依約於一定期間內完成該工程，若有情
        事變更之事，亦需雙方溝通處理，以履行契約，豈有與鎮公所簽約後，另由
        居民決定繼續興建與否？或因居民之抗爭、陳情，而由其他機關以繼續溝通
        等由，要求暫緩施工之理？這豈是法治國家依法行政之本旨，被告所辯係告
        訴人違法復工云云，為不足採。
  （五）綜上所述，被告所辯，顯係事後卸責之詞，不足採信，事證明確，被告犯行
        堪以認定。
三、核被告乙○○所為，係犯刑法第三百零四條第一項之妨害他人行使權利罪。被告
    與不詳年籍之人間，就上述犯行，彼此有犯意聯絡及行為分擔，為共同正犯。又
    被告二次犯行，犯罪構成要件相同，時間緊接，顯係基於概括犯意所為，為連續
    犯，以一罪論，並依法加重其刑。爰審酌被告並無前科，素行尚稱良好，係受維
    護家園而為本件犯行暨被告不循正當途徑表達意見，而以聚集群眾為抗爭行為，
    對社會產生不良之影響，更足使合法廠商對政府喪失信心而不敢參與公共工程之
    投標，且因被告等人之抗爭，致使本件合約遭解約，投資廠商之心血、投資損失
    慘重，勢必造成公帑鉅額之損失等一切情狀，量處如主文所示之刑，又被告前未
    曾受有期徒刑以上刑之宣告，台灣高等法院被告全國前按紀錄錶在卷可按，其因
    一時失慮，偶罹刑典，經此刑之宣告後，應知警惕而無再犯之虞，本院因認暫不
    執行其刑為當，併予宣告緩刑二年，用啟自新。
四、併案意旨（九十年度偵字第一八七號）又略以：被告於九十年二月十六日十三
    時許，復於采利公司之施工機具欲進入工地施工之際，率領不詳年籍之群眾聚集
    在進入焚化爐預定地必經之嘉義縣大林鎮排路里與湖北里連絡產業道路早知橋橋
    頭處，以人群脅迫方式，阻擋采利公司之人員將施工機具運入工地內施工，致采
    利公司無法繼續興建焚化爐。因認被告涉有刑法第三百零四條第一項之妨害他人
    行使權利罪，而訊之被告矢口否認有此犯行，並稱係因接受民意代表電約，前往
    參加溝通等語，核與證人丁○○證稱：被告當時並未在場，係丙○○要求找被告
    到場協商，我們去找被告，被告才到場等情相符，此外復無其他積極之證據證明
    被告有此犯行，則此部分與前述論罪科刑部分即無裁判上一罪之關係，應退由檢
    察官依法處理。
據上論斷，應依刑事訴訟法第二百九十九條第一項前段，刑法第二十八條、第三百零
四條第一項、第五十六條、第七十四條第一款，罰金罰鍰提高標準條例第一條前段判
決如主文。
本案經檢察官陳昭廷到庭執行職務
中    華    民    國      九  十    一    年      三      月    七    日
                                      臺灣嘉義地方法院刑事第三庭
                                          法  官  沈  福  財
右正本證明與原本無異。
如不服本判決，應於判決送達後十日內，向本院提出上訴狀。
中    華    民    國      九    十    一    年      三      月    七    日
                                          書記官  黃  郁  萍
附錄所犯法條：
刑法第三百零四條第一項
以強暴、脅迫使人行無義務之事或妨害人行使權利者，處三年以下有期徒刑、拘役或
三百元以下罰金。
